臺灣高等法院花蓮分院刑事判決　　　　100年度上訴字第154號
上　訴　人
即　被　告　易文正
選任辯護人　邱一偉律師
上列上訴人因違反毒品危害防制條例案件，不服臺灣花蓮地方法
院99年度訴字第511號，中華民國100年5月30日第一審判決（起
訴案號：臺灣花蓮地方法院檢察署99年度偵字第5618號），提起
上訴，本院判決如下：
    主  文
原判決關於易文正犯附表編號6販賣第二級毒品罪刑、沒收暨定
應執行刑部分均撤銷。
易文正關於附表編號6明知為禁藥而轉讓，累犯，處有期徒刑玖
月。
其餘上訴駁回。
本判決第二項所處之刑，與上訴駁回部分所處之刑，應執行有期
徒刑柒年柒月；如附表編號5所示未扣案之販賣第二級毒品所得
之財物新臺幣壹仟元沒收之，如全部或一部不能沒收時，以其財
產抵償之；如附表編號1所示未扣案之共同販賣第二級毒品所得
之財物新臺幣捌佰元，應與真實姓名年籍不詳之共同正犯連帶沒
收之，如全部或一部不能沒收時，以其與真實姓名年籍不詳之共
同正犯之財產連帶抵償之。
    事  實
一、易文正前於民國85年間，因違反麻醉藥品管理條例，分別經
    臺灣臺北地方法院以85年度易字第3052號判決判處有期徒刑
    10月確定，復因違犯麻醉藥品管理條例，經臺灣高等法院以
    86年度上訴字第1551號判決判處有期徒刑5年4月，並經最高
    法院以87年度台上字第1821號判決駁回上訴確定，又因傷害
    案件，經臺灣高等法院以85年度上易字第5620號判決判處有
    期徒刑6月，如易科罰金，以銀元3百元折算1日確定，嗣經
    臺灣高等法院以88年度聲字第228號裁定應執行有期徒刑6年
    確定，於90年3月15日縮短刑期假釋出監，假釋期間付保護
    管束，於92年12月18日假釋期滿未經撤銷假釋，視為執行完
    畢（不構成累犯）。又於98年間，因施用毒品案件，經本院
    以98年度毒聲字第22號裁定送觀察、勒戒後，認無繼續施用
    毒品傾向，於98年6月17日觀察勒戒執行完畢釋放出所，並
    經臺灣花蓮地方法院檢察署檢察官以98年度毒偵字第27號為
    不起訴處分確定在案。
二、易文正又於95年間，因竊盜案件，經本院以95年度花簡字第
    1154號判決判處有期徒刑3月確定，於96年4月10日易科罰金
    執行完畢（構成累犯）。
三、詎易文正猶不知悔改，明知安非他命為毒品危害防制條例第
    2條第2項第2款所規範之第二級毒品，不得販賣、轉讓及持
    有，且經行政院衛生署明令公告列為禁藥管理（安非他命業
    經行政院衛生署於69年12月8日以衛署藥字第301124號公告
    自69年12月8日起禁止輸入、製造，自70年6月1日起禁止販
    賣，更於75年7月11日以衛署藥字第597627號公告一概禁止
    使用，並在79年10月9日以衛署藥字第904142號函明令公告
    列為禁藥），不得轉讓。
(一)竟分別基於轉讓第二級毒品安非他命（下稱安非他命）之犯
    意，於如附表編號2至4所示時間，在如附表編號2至4所示地
    點，以如附表編號2至4所示方式，轉讓安非他命予如附表編
    號2至4所示對象（此部分已因被告撤回上訴而判決確定）。
(二)另意圖營利，基於販賣安非他命之犯意，於如附表編號1、5
    所示時間，在如附表編號1、5所示地點，以如附表編號1、5
    所示方式，販賣安非他命予如附表編號1、5所示對象；
(三)又基於無償轉讓禁藥安非他命之犯意，由陳金鈴於99年6月2
    日23時59分36秒許，以所持用之門號0000000000號行動電話
    ，撥打易文正所持用之門號0000000000號行動電話聯繫後，
    於附表編號6所示之時間、地點，將安非他命2包（含袋重共
    2公克）轉讓予陳金鈴。
四、案經花蓮縣警察局花蓮分局報告臺灣花蓮地方法院檢察署檢
    察官偵查起訴。
    理  由
甲、程序及證據能力方面：
壹、程序方面：
一、上訴人即被告易文正於民國100年6月16日收受第一審判決書
    ，因不服原審判決，於100年6月20日對於原審判決全部提起
    上訴，復於100年8月4日準備程序時，以書狀撤回原審判決
    關於附表編號2、3、4所認定轉讓禁藥部分，並有被告之撤
    回上訴聲請書附卷可碁（本院卷第85頁），合先敘明。
二、關於附表編號6部分，檢察官係以販賣第二級毒品安非他命
    罪名起訴，被告上訴意旨辯稱被告係單純轉讓毒品，本院於
    審理時，即諭知若被告此部分上訴意旨有理由，將有應依刑
    事訴訟法第300條規定變更起訴法條為藥事法第83條第1項問
    題，並使檢察官、被告及其辯護人等預為辯論之準備。
貳、證據能力部分：
一、證人張芳閣於警詢時之證述：
(一)被告以外之人於審判外之言詞或書面陳述，除法律有規定者
    外，不得作為證據；被告以外之人於檢察事務官、司法警察
    官或司法警察調查中所為之陳述，與審判中不符時，其先前
    之陳述具有較可信之特別情況，且為證明犯罪事實存否所必
    要者，得為證據，刑事訴訟法第159條第1項、第159條之2分
    別定有明文。
(二)證人張芳閣於警詢時之供述，屬傳聞證據，其於99年9月2日
    警詢時證稱：於99年5月27日在花蓮縣花蓮市○○○街被告
    租屋處樓下，向被告購買安非他命含袋重0.2公克，交付現
    金新臺幣（下同）1千元予被告之朋友等語（見花市警刑字
    第0990031946號卷第62至64頁），於原審審判中先改稱：當
    天未自被告取得毒品，因為被告很匆忙地離開，被告之朋友
    亦未交付毒品給伊云云，後改稱：毒品係被告交付給伊，並
    非被告之朋友交付給伊，伊未拿錢給被告及被告之朋友云云
    （原審卷第211至212頁）；證人於99年9月2日警詢時亦證稱
    ：99年05月29日17時42分37秒通訊監察譯文所示通話內容係
    找被告買毒品安非他命，通話內容「跟昨天一樣啦哦」係指
    拿的毒品、價錢、重量一樣，毒品係安非他命、重量含袋重
    0.2公克，價錢新臺幣1千元，此次交易有成功，交易地點一
    樣在花蓮市○○○街被告租屋處樓下，交易時間在打完電話
    10至15分鐘許，毒品係安非他命、重量含袋重0.2公克，價
    錢新臺幣1千元，毒品係被告本人親自交付給我等語。（見
    花市警刑字第0990031946號卷第62至65頁、99年度警聲指字
    第7號卷第31至34頁）
(三)嗣證人於原審審判中證言時改稱：5月29日被告有拿安非他
    命給伊，因為伊身上好像沒有錢伊說要用欠的，被告說不用
    ，就請伊吃，5月29日未以1千元向被告購買安非他命0.2公
    克云云（原審卷第204頁），證人張芳閣於司法警察調查中
    所為之陳述與審判中不符。
(四)惟查：
  1.證人張芳閣於原審審判中證稱：「（當時有無警察有無用強
    暴脅迫或其他不正方法影響你的陳述？）警察說別人有作被
    告的筆錄，並且拿給我看，叫我作被告的筆錄。（警察有無
    叫你朝什麼樣的方向回答？）應該是沒有。（所以警詢筆錄
    也是你自己說出來的話？）對，是我自己說出來的話。是我
    自己自由意識下的陳述。」等語（原審卷第206至207頁），
    可見證人固證稱警察拿他人關於被告之詢問筆錄給伊看，並
    要求製作關於被告之筆錄等語，然證人於警詢時確係出於自
    由意識所為之證述。
  2.證人張芳閣於偵查中先稱：99年5月27日17時22分及38分通
    訊監察譯文所示當次伊跟被告購買安非他命，但未拿到貨，
    伊錢不夠所以被告沒有給伊，但被告有請伊吃安非他命0.2
    公克，在被告家中吃云云（見99年度他字第921號卷第10頁
    、99年度偵字第5618號卷第77頁），後經檢察官告知偽證罪
    及告以警詢所為有向被告購買安非他命之要旨後，證人張芳
    閣始為有於前揭時地，向被告購買安非他命之證述，並稱：
    「（為何一開始說5月27日沒買？）【因為我自己也有卡到
    買賣的案子，這樣子講別人，會害他刑期很長，因為易文正
    也有年紀了，就單純這樣的動機，沒有人拜託我】，因為我
    自己有毒品販賣的案子，現在起訴了，我自己賣的時間與易
    文正無關，我跟易文正買的這兩次是我自己吃的。」等語（
    見99年度他字第921號卷第13頁），又證人張芳閣於原審審
    理時證稱檢察官並未以強暴、脅迫、威脅、利誘或其他不正
    方式影響其陳述，偵查中係出於自由意識所為證述等語（原
    審卷第207頁），是證人張芳閣於偵查中之證述係未受不正
    訊問而出於自由意識所為之陳述，其於自由意識下先翻異警
    詢時證述，改稱未向被告購買毒品，後經檢察官告知偽證罪
    及告以警詢所為有向被告購買安非他命之要旨後，始與警詢
    時為被告有販賣毒品之相同證述。佐以證人同時亦供稱係「
    因擔心證稱被告販賣毒品將使被告因而判處重刑，始為翻異
    之證述」，故證人於警詢時所為被告有販賣毒品犯行等不利
    於被告之陳述，並非設詞構陷被告之陳述。
(五)承上，證人張芳閣於警詢時之陳述尚無違法不當及證明力明
    顯過低之瑕疵，其先前於警詢時之陳述具有特別可信之特別
    情況，且被告有於99年5月27日在花蓮縣花蓮市○○○街租
    屋處樓下，販賣安非他命含袋重0.2公克予證人張芳閣，證
    人張芳閣並交付現金1千元予被告之朋友乙事，為證明被告
    是否有共同販賣安非他命予證人張芳閣之事實存否所必要，
    被告有於99年5月29日在花蓮縣花蓮市○○○街租屋處樓下
    ，販賣安非他命含袋重0.2公克予證人張芳閣，證人張芳閣
    並交付現金1千元予被告乙事，為證明被告是否有販賣安非
    他命予證人張芳閣之事實存否所必要，揆諸前揭法條，證人
    張芳閣於警詢時之證述，具有證據能力。
二、證人陳金鈴於警詢時之證述：
(一)證人陳金鈴於警詢時之供述，屬傳聞證據；證人於99年8月1
    0日第二次警詢時證稱於99年6月初某日凌晨3至4時許，在花
    蓮縣花蓮市○○街伊所住民宿，被告有交付安非他命淨重1.
    60公克（含袋重2公克），交易金額為新臺幣5千元，但伊僅
    給被告4千5百元等語（見花市警刑字第0990031946號卷第59
    頁、99年度警聲指字第7號卷第28頁），於原審審判中則改
    稱99年8月10日第一次警詢筆錄所為未與被告交易成功之證
    述始為真實，確實未交易成功云云（原審卷第218頁），證
    人陳金鈴於司法警察調查中所為兩次陳述，前後不符，其於
    第二次警詢之陳述，亦與審判中之證言不符。
(二)原審勘驗證人陳金鈴99年8月10日第二次警詢光碟結果固見
    ：本次訊問全程連續錄音錄影，警方未有脅迫、利誘，或誘
    導訊問之情形，訊問人訊問速度均適中，針對案情提出問題
    ，並由陳金鈴以國語方式應答。陳金鈴之語氣平穩、神智清
    晰、意識正常，亦無逐字照念筆錄或遭恐嚇、威脅、暴力、
    利誘、詐欺、疲勞訊問或其他不法情事等情。筆錄之記載與
    錄音錄影光碟內陳金鈴所陳述之意旨相符。然查：
  1.前開勘驗時發現：「惟陳金鈴在時間55秒之後，每當詢問間
    之空檔，身體不斷地前後搖晃，嘴巴微合微閉。」（原審卷
    第221頁）已見證人於第二次警詢之精神、身體狀況有異於
    常情。
  2.進而探究證人陳金鈴自99年7月23日即已入監執行（於100年
    8月1日因縮短刑期假釋出獄），有臺灣高等法院被告前案紀
    錄表附卷可佐，而警詢調查筆錄亦載明證人「現在地址：花
    蓮監獄」，亦即警方99年8月10日之詢問，係向法務部矯正
    署花蓮監獄（下稱花蓮監獄）借提證人外出訊問。
  3.對比證人被警方於借提後，其第一次調查筆錄「詢問時間：
    自99年8月10日11時47分起至同日13時20分止，地點：在【
    花蓮分蓮分局交通事故處理小組】」第二次調查筆錄「詢問
    時間：自99年8月10日14時00分起至同日14時22分止，地點
    ：在【花蓮分蓮分局偵查隊】」；此外，未見記載證人有何
    中午休息時間，佐以本件係警方自花蓮監獄將證人陳金鈴借
    提出來，既已於第一次調查時，即完成借訊任務，原應儘速
    將證人解還花蓮監獄，又證人被借提訊問已過中午，身心並
    有前述「身體不斷地前後搖晃，嘴巴微合微閉」之疲累狀況
    ，衡以常情應不可能主動要求再為第二次詢問；亦即若非有
    外在壓力或影響力出現或存在，且本件調查與證人亦無利害
    關係，本不應生接續異地進行第二次詢問之情事。
  4.詎警方於完成上開第一次詢問後，因證人未作出如警方所希
    望不利於被告之供述，旋自花蓮分蓮分局【交通事故處理小
    組】被轉往花蓮分局【偵查隊】重行詢問，此時才以證人自
    承「因為第一次警詢筆錄作完後，其中有些細節不是真實的
    ，所以我選擇做第二次筆錄」為由，進行訊問，已見第二次
    調查筆錄製作過程，有違一般借提詢問之情節。
  5.進而言之，證人陳金鈴於原審審判中更明白證稱「警察有要
    求伊供稱被告販賣毒品予伊之犯行1、2次等語，（原審卷第
    222至223頁）再對照證人於第一次警詢時已多次明白表示並
    未向被告購買毒品，卻於結束詢問後，未即時被送回花蓮監
    獄，反而被移往偵查隊由同一名偵查佐單獨接續進行第二次
    警詢，可見證人於第二次警詢之供述前，確有證人於原審所
    證稱被要求配合警方交代應供述有向被告買毒情事之外在壓
    力。
(三)準此，證人陳金鈴於警詢第一次調查筆錄之陳述，尚無違法
    不當及證明力明顯過低之瑕疵，其先前於警詢時之陳述具有
    特別可信之特別情況，亦與陳金鈴平素與被告交往互動情節
    相符，由刑事訴訟法第159條之2規定之反面解釋，證人於第
    一次警詢時之陳述與其於原審審理中證言大致相符合，自可
    認證人陳金鈴99年8月10日第一次警詢之調查筆錄有證據能
    力。
(四)反之，證人陳金鈴於99年8月10日第二次警詢之調查筆錄接
    受警詢時之過程，既有上開疑點及不當，且有陳述內容與其
    自身經濟情況不符，及有明顯違背證人與被告交往互動情形
    ，此等陳述內容既有證明力明顯過低之瑕疵，亦無較可信之
    特別情況，自應認為第二次警訊調查筆錄無證據能力。
三、證人張芳閣於偵查中之證述：
(一)按被告以外之人於偵查中向檢察官所為陳述，除顯有不可信
    之情況者外，得為證據，刑事訴訟法第159條之1第2項定有
    明文。偵查中被告以外之人（包括證人、鑑定人、告訴人、
    被害人及共同被告等）於偵查中之證詞，性質上均屬傳聞證
    據。惟現階段刑事訴訟法規定檢察官代表國家偵查犯罪、實
    施公訴，依法其有訊問被告、證人及鑑定人之權，證人、鑑
    定人且須具結，而實務運作時，檢察官偵查中向被告以外之
    人所取得之陳述，原則上均能遵守法律規定，不致違法取供
    ，其可信度極高，職是，被告以外之人前於偵查中已具結而
    為證述，除反對該項供述得具有證據能力之一方，已釋明「
    顯有不可信之情況」之理由外，不宜以該證人未能於審判中
    接受他造之反對詰問為由，即遽指該證人於偵查中之陳述不
    具證據能力。
(二)經查，證人張芳閣於偵查中之證述，業經證人張芳閣於偵查
    中具結（見99年度他字第921號卷第15頁、99年度偵字第561
    8號卷第81頁）而為證述，證人張芳閣於原審審理時證稱：
    伊至臺灣花蓮地方法院檢察署接受訊問時，檢察官並未以強
    暴、脅迫、威脅、利誘或其他方式影響伊陳述，伊回答內容
    均係自由意識下所為陳述，伊偵查中所述係屬實在等語（原
    審卷第207頁），是證人張芳閣於偵查中之證述係出於自由
    意識所為。又如前所述，證人張芳閣於偵查中出於自由意識
    下先翻異改稱未向被告購買毒品，後經檢察官告知偽證罪及
    告以警詢所為有向被告購買安非他命之要旨後，始供稱係因
    擔心證稱被告販賣毒品將使被告因而判處重刑，始為翻異之
    證述，故其於偵查中所為不利於被告之被告有為販賣毒品犯
    行之陳述，並非設詞構陷被告之陳述，其偵查中證述並無違
    法取供及證明力明顯過低之瑕疵，客觀上並無顯不可信之情
    況，前開證據資料，有證據能力。
四、證人陳金鈴於偵查中之證述：
(一)證人陳金鈴於偵查中之證述，業經證人陳金鈴於偵查中具結
    （見99年度他字第921號卷第6頁、99年度偵字第5618號卷第
    74頁）而為證述，證人陳金鈴於原審審理時證稱：伊於99年
    11月19日接受訊問時，檢察官並未以強暴、脅迫、威脅、利
    誘或其他方式影響伊陳述，伊回答內容均係自由意識下所為
    陳述，檢察官並未要求伊如何回答或者要求伊至少講1、2次
    被告販賣毒品之犯行等語（原審卷第222至223頁），是證人
    陳金鈴於偵查中之證述係出於自由意識所為，檢察官並無要
    求證人陳金鈴為特定證述。
(二)且經原審勘驗證人陳金鈴偵訊光碟結果為：勘驗偵訊光碟從
    標示10分0秒開始到15分0秒，檢察官係以一問一答方式詢問
    證人，並告以通聯及警詢筆錄之相關內容，證人陳金鈴語氣
    平和，均能針對檢察官問題回答，神智並無不清晰，或意識
    不清之情形，檢察官亦就相關問題反覆確認，就證人回答的
    部分亦係針對問題予以回應，證述內容與偵訊筆錄第二頁情
    形，大致相符（原審卷第225頁），是檢察官係以一問一答
    方式訊問證人，證人陳金鈴並無意識不清之情形，且能針對
    檢察官所提問題回答，且無違法取供及證明力明顯過低之瑕
    疵，客觀上並無顯不可信之情況，前開證據資料，有證據能
    力。惟證人陳金鈴於檢察官偵查時所為之陳述，與審判中不
    符，亦與其第一次警詢所言不符，難謂非屬證人在不公開之
    偵查情境中，延續其第二次不當警詢之陳述而來之證言，當
    屬判斷證明力之問題（下詳）。
五、通訊監察譯文之證據能力：
(一)按偵查犯罪機關依法定程序監聽之錄音，係以監聽之錄音帶
    為其調查犯罪所得之證據，司法警察依據監聽錄音結果予以
    翻譯而製作之通訊監察譯文，乃該監聽錄音帶內容之顯示，
    此為學理上所稱之「派生證據」，屬於文書證據之一種。於
    被告或訴訟關係人對其譯文之真實性發生爭執或有所懷疑時
    ，法院固應依刑事訴訟法第165條之1第2項之規定，勘驗該
    監聽錄音帶以踐行調查證據之程序，俾確認該錄音聲音是否
    為通訊者本人及其內容與通訊監察譯文之記載是否相符，或
    傳喚該通訊者為證據調查。倘被告或訴訟關係人對該通訊監
    察譯文之真實性並不爭執，即無勘驗辨認其錄音聲音之調查
    必要性，法院於審判期日如已踐行提示通訊監察譯文供當事
    人辨認或告以要旨，使其表示意見等程序並為辯論者，其所
    為之訴訟程序即無不合（最高法院97年度台上字第561號判
    決意旨參照）。
(二)本件司法警察對於被告之行動電話施以通訊監察，事前均經
    原審依法核發通訊監察書，有原審通訊監察書及電話附表在
    卷可參（見99年度警聲指字第7號卷第39頁、第43頁），是
    本件司法警察所為之監聽錄音蒐證程序屬合法，且被告及其
    辯護人對上開通訊監察譯文之真實性於原審均未予爭執，無
    勘驗該監聽錄音之必要，再者，原審於審判期日調查證據，
    已提示上揭通訊監察譯文供當事人等辨認及告以要旨等程序
    ，檢察官、被告及其辯護人均表示無意見，有審判筆錄可稽
    （原審卷第239至240頁），且此等通訊監察譯文，係針對具
    體個案為之，並不具例行性，尚無須具備刑事訴訟法第159
    條之4所定要件之必要，則卷附之通訊監察譯文應有證據能
    力。
乙、實體方面：
壹、認定事實所憑之證據及理由：
一、訊據被告易文正矢口否認有何如附表編號1、5、6所示販賣
    安非他命之犯行，辯稱：如附表編號1部分，張芳閣99年5月
    27日17時22分撥公共電話說「我現金跟你處理好嗎」之意係
    他有欠我6千元，我叫他過來再說，我不知道張芳閣後來有
    無到花蓮市○○○街45號2樓之6來找我，我沒有跟他碰面，
    那時我不在家，我去陳金鈴家敲門；如附表編號5部分，張
    芳閣講「跟昨天一樣啦」是問我是否一樣在花蓮市○○○街
    45號2樓之6那邊，因為他跟陳金鈴還有我都是用這種語氣在
    答話；99年6月3日4時許，我跟陳金鈴在陳金鈴華夏街民宿
    碰面，幫陳金鈴付民宿錢8百元，並給她安非他命2公克，約
    99年6月3日4點多時，在民宿的地方拿給她云云（見原審卷
    100年5月13日審判筆錄第3至7頁）。
二、關於被告有販賣毒品事實之認定：
(一)如附表編號1所示犯行部分：
  1.被告確有於如附表編號1之時、地與證人張芳閣碰面：
  (1)被告雖辯稱：張芳閣99年5月27日17時22分撥公共電話說「我
    現金跟你處理好嗎」之意係他有欠我6千元，我叫他過來再說
    ，我不知道張芳閣後來有無到花蓮市○○○街45號2樓之6來
    找我，我沒有跟他碰面，那時我不在家，我去陳金鈴家敲門
    云云。
  (2)然依被告所不爭執之通訊監察譯文，被告明白要證人「你過
    來再說」證人亦回稱「喔，好好，我現在過去。」嗣證人再
    於5月27日17時38分23秒以電話明白告知被告「兄喔，我現
    在人在譚眼科，我現在過去你那邊喔？」被告先稱「我就沒
    在那邊」隨即又稱「你過來沒關係」「（證人：你在哪裡）
    一樣啦」「（證人：國盛六街）嘿」證人即稱「好，你幫我
    開門，我到了。」已可推認被告與證人當時確實有見面，而
    非被告所辯稱未見到證人。
  2.被告確實有於上開時地交付毒品予證人，且證人亦有付錢：
  (1)被告於警詢時明白供稱「如果是張芳閣應該是跟我拿毒品，
    但是我沒拿到錢，因為他每次都是給我500元，跟我拿1克，
    （實際價錢應該是2000元）安非他命，我連成本都不夠。」
    （警卷第18頁）已見雙方間有交付毒品，並因毒品而交付金
    錢等情事；而被告與證人並無特殊交情，是否真有被告所言
    證人可以交易行情四分之一價格，多次向被告拿安非他命，
    亦有與常情不合之處。
  (2)又依被告於警詢時之坦然承認等語氣及有「每次」之語句，
    可見被告與證人間因交付金錢毒品情事，非只一次。
  3.依據證人張芳閣於警詢時證稱：99年5月27日17時22分41秒
    通訊監察譯文中「我現金跟你處理好嗎？」係暗指處理安非
    他命之意，99年5月27日17時38分23秒通訊監察譯文，係伊
    延續上一通電話要跟被告購買毒品之通話，本次交易成功，
    交易地點花蓮市○○○街45號易文正租屋處樓下，交易時間
    約在伊打完電話後10分鐘左右，毒品為安非他命，重量含袋
    0.2公克，新臺幣1千元，毒品係由被告1位姓名年籍不詳之
    朋友拿到樓下交給伊等語（見花市警刑字第0990031946號卷
    第62至64頁、99年度警聲指字第7號卷第31至33頁）；於偵
    查中具結證稱：5月27日17時38分那次，伊電話掛完後就騎
    乘摩托車前往被告家，約1、2分鐘抵達，被告在上址租屋處
    樓下樓梯口，伊距離被告約10步距離坐在摩托車上，對被告
    說：「兄，我到了」，被告對伊稱：「我交代我朋友拿過去
    給你」後，被告與站在被告身旁之朋友講話，接著被告之朋
    友立刻拿安非他命0.2公克過來給伊，伊將不到1千元，約8
    百至9百元之百元鈔票交付予被告之朋友等語（見花市警刑
    字第0990031946號卷第88頁、99年度警聲指字第7號卷第58
    頁），並有監聽譯文附卷可佐（見花市警刑字第0990031946
    號卷第88頁、99年度警聲指字第7號卷第58頁）。
  4.被告於警詢提示通訊監察譯文，即自承是交付毒品、金錢情
    事一如前述，縱證人向被告買毒品之價金未一次付清，仍無
    礙買賣毒品事實之認定；此外被告與證人間並無其他生意往
    來，則證人既稱以「現金處理」，應指買賣價金交付種類、
    方式，而非被告所稱返還欠款，益徵被告上開辯詞顯係臨訟
    卸責之詞，不足採信。
  5.又證人張芳閣於警詢時證稱係以1千元價格購買安非他命，
    於偵查中證稱係以8百至9百元之價格購買安非他命，在警局
    講1千元是因為時間太久了，我不記得詳細金額，也是講一
    個大概1千元，因為8百至9百元也是大概1千元左右（見99年
    度偵字第5618號卷第79頁、99年度他字第921號卷第12頁）
    ，基於有疑唯利被告原則，應認為被告此次係以8百元之價
    格販賣安非他命予證人張芳閣。本件已足認被告有為如附表
    編號1所示犯行。
(二)如附表編號5所示犯行部分：
  1.被告當時確有與證人張芳閣碰面並為交付毒品情事：
  (1)關於被告與證人間99年5月29日17時42分37秒通訊監察譯文
    對話內容為：「證人：我過去找你。」「被告：嗯。」「證
    人：跟昨天一樣啦。」「被告：嗯。」兩人間之對話簡單、
    明確，已見兩人對彼此語言所代表的意思能明白溝通，可認
    兩人間約定見面之目的行為具有特定之意義。
  (2)被告確實有交付毒品給證人，且證人亦有付錢，被告於警詢
    之自白固對價金之是否有完全取得有爭執，然無礙其買賣事
    實，已如前述。
  2.進而言之，證人張芳閣於警詢時，已證稱：99年5月29日17
    時42分37秒通訊監察譯文對話內容為伊找被告購買安非他命
    ，對話內容「跟昨天一樣啦哦」係指所拿毒品、價錢、重量
    一樣，毒品為安非他命，重量為含袋重0.2公克，價錢為新
    臺幣1千元，本次交易有成功，交易地點一樣在花蓮市○○
    ○街易文正租屋處樓下，交易時間在打完電話10至15分鐘許
    ，毒品為安非他命，重量為含袋重0.2公克，價錢為新臺幣1
    千元，毒品係由被告本人親自交付予伊等語（見花市警刑第
    0000000000號卷第64至65頁、99年度警聲指字第7號卷第33
    至34頁），於偵查中具結證稱：5月29日17時42分通訊監察
    譯文係交易安非他命，交易金額為1千元，伊有交付金錢，
    被告本人在國盛六街租屋處樓下交付安非他命予伊，伊打完
    電話後，騎車過去找被告，抵達被告上址租屋處後，伊在上
    址2樓樓梯口往上喊：「兄仔，我到了」後，看到被告下樓
    ，就在1樓樓梯口等被告，被告拿安非他命給伊，伊給被告1
    千元，係跟昨天一樣的量，因為0.2公克固定1千元左右等語
    （見花市警刑字第0990031946號卷第105頁、99年度警聲指
    字第7號卷第75頁），並有通訊監察譯文附卷可佐，
  3.被告與證人張芳閣為毒品交易前均先以電話聯絡，其交易模
    式前後一致；此外，證人於警詢時亦稱有於99年5月28日向
    被告買毒品，則證人證稱上開99年5月29日所稱跟昨天一樣
    的意思，可認是被告、證人兩人所共同認知關於同樣交易量
    之毒品買賣之用語。又證人之證言亦無明顯不足採信之處，
    佐以上揭通訊監察譯文之內容，本件應可以證人之證言建構
    兩人交易毒品之事實，足認被告亦有為如附表編號5所示犯
    行。
(三)稽以我國查緝毒品執法甚嚴，對於販賣毒品者科以重度刑責
    ，又販賣毒品既係違法行為，非可公然為之，亦無公定價格
    ，且容易分裝增減份量，每次買賣價量，可隨時依雙方關係
    深淺、資力、需求量、行情認知、來源是否充裕、查緝是否
    嚴謹、可能風險評估等情形，而異其標準，非可一概而論，
    是販賣毒品之利得，除販毒者坦承犯行或價量俱臻明確外，
    委難察得實情，販賣之人從價差或量差中牟利之方式雖異，
    其意圖營利之販賣行為則同一（最高法院96年度台上字第54
    00號判決可資參照）。販賣安非他命係違法行為，衡諸常情
    ，倘非有利可圖，絕無平白甘冒被重罰風險之理，被告有事
    實欄一所示違反麻醉藥品管理條例案件，經法院判處罪刑確
    定並執行完畢，復因施用毒品案件，經觀察勒戒執行完畢之
    紀錄，有臺灣高等法院被告前案紀錄表1紙附卷可稽，被告
    為智識正常之成年人，對於安非他命價格昂貴，取得不易，
    毒品交易為政府檢警機關嚴予取締之犯罪，法律並就此懸有
    重典處罰，當知之甚稔，倘無從中賺取差價或投機貪圖利益
    ，豈有甘冒重典依購入價格轉售，而完全未賺取任何代價之
    理，是被告主觀上具有營利之意圖，至臻明確。
(四)準此，被告前揭未販賣毒品之辯詞，顯係臨訟卸責之詞，不
    足採信。
三、關於被告如附表編號6所示轉讓毒品犯行：
(一)被告坦承有於上開時地轉讓安非他命予陳金鈴，並堅詞否認
    係販賣予陳金鈴等語。
(二)證人陳金鈴於第一次警詢時即明白供稱係被告無償提供等語
    。雖證人於第二次警訊及偵查中改稱係向被告購買等語，然
    證人於原審審理時仍供稱係由被告無償轉讓等語。
(三)經核證人於接受第一次警詢時，已明白表示並未向被告購買
    安非他命，並稱「有時候無聊心情煩就會打電話跟他說說話
    ，有時候也會打電話跟他要毒品安非他命或K他命。」「因
    為阿爸易文正他知道我找他不是跟他拿錢是跟他拿毒品，我
    記得那時候我沒有工作，而且也差不多要被通緝了，身上沒
    有錢，應該是跟他拿錢沒有錯。」「我要跟他拿毒品順便跟
    他拿小孩奶粉錢。」「他都沒有跟我收錢。」「（問：到目
    前為止，易文正共提供你毒品幾次？期間為何？是否都是無
    償提供？）從今年6月彼特（林俊融）被抓之後開始，約4-5
    次，5月底1次K他命，含袋重0.50公克、6月初2次安非他命
    含袋重都為1.00公克，6月底1次安非他命含袋重0.70公克，
    給我的地點都在花蓮市譚眼科附近他2樓住處。」「（問：
    向易文正購買毒品之時間、地點及交易毒品種類、數量、金
    額分別為何？交易金額共計多少？）【我不曾跟他交易過，
    他都是給我，沒有跟我拿錢。】」已足徵證人於第一次警詢
    時自始自終均供述未向被告買安非他命。
(四)證人與被告2人間之通訊監察譯文，顯示：99年06月02日2
    3時24分44秒，證人與被告兩人對話為「就下午一樣啊，我
    要找你啦。」兩人並約在國稅局的7-11見面。99年06月03
    日凌晨03時59分36秒間，證人與被告兩人對話為「證人：阿
    爸你還在鄉下嗎？還是在市區？」「被告：在鄉下。」「證
    人：你可以再繞過來你找我的地方嗎？」「被告：幹嗎？」
    「證人：我找你說話一下，你知道我的，明白啦，快點。」
    「被告：好啦。」99年06月04日07時29分52秒，證人與被
    告兩人對話為「我等一下去找你，抱我兒子去喔。」由上開
    對話內容，已見兩人互動情節密切，不像一般買賣毒品之互
    動關係。亦可信應如證人於第一次警訊所言「有時候無聊心
    情煩就會打電話跟他說說話，有時候也會打電話跟他要毒品
    安非他命或K他命。」等情。由上開互動情節，參以兩人先
    前之通訊監察譯文，在在顯示兩人交往、互動關係，並非一
    般販毒與買毒之交易關係。
(五)本件證人平常所用之毒品既由被告本於兩人交情係無償提供
    ，證人本無需為自己施用毒品一事另外向被告購買；況且，
    證人之經濟狀況，平常連房租乃至照護孩子所需，多是證人
    主動向被告求援，由被告出錢支付，反徵證人尚無能力一次
    向被告購買5,000元之毒品，既可認證人並無向被告購買毒
    品之動機與能力，則證人上開不利被告之陳述乃至偵查中對
    被告不利之證言，自與事實不合。
(六)本件係警方自花蓮監獄將證人陳金鈴借提出來，既已完成借
    訊，並逾越中午時間，本應即時將證人解還花蓮監獄，詎警
    方竟於完成上開訊問後，旋轉往花蓮分局偵查隊重行訊問，
    此時，才於筆錄上載明證人選擇做第二次筆錄為由，進行訊
    問，已見第二次調查筆錄有違一般借提訊問之情節，而警方
    並未對完成第一次筆錄至製作第二次筆錄間之過程為交代。
    證人於第二次警詢筆錄固供稱有向被告購買毒品，然其所供
    述之情節「時間是6月初某日凌晨3-4點間，實際上拿的數量
    淨重是1.60公克（含袋重2.00公克），毒品是二級毒品安非
    他命，交易金額應為新台幣5,000元，但當天我只給了他新
    台幣4500元。」（見花市警刑字第0990031946號卷第59頁、
    99年度警聲指字第7號卷第28頁）。證人於偵查中固曾證稱
    ：當天在華廈街住處，伊向被告拿安非他命2包，交易價格
    為5千元，伊交付被告4千5百元，賒欠5百元，被告事後未向
    伊要5百元（見99年度偵字第5618號卷第72頁、99年度他字
    第921號卷第4頁）。對比證人陳述之用語及內容，可認證人
    偵查中之證言，應係檢察官一開始即詰問證人「99年8月10
    日於花蓮分局中所述是否實在？」證人回答「實在」（見99
    年度偵字第5618號卷第71頁），使證人陷在不能為違反第二
    次警詢陳述之情境後再逐一提示通訊監察譯文，此等訊問技
    巧自然會使證人之證言附和其第二次警詢之陳述，惟第二次
    警詢之調查筆錄既有上開瑕疵，已難逕予採信，其附和之詞
    之真實性，亦同受動搖。
(七)承上，證人於偵查中之陳述固因曾具結而可認有證據能力，
    然其於偵查中之供述內容，除據證人於原審翻異外，參以其
    偵查中之供述主要係附和第二次警詢內容所為供述，而第二
    次警詢筆錄既有上揭瑕疵，尚難認此部分供述與事實相合，
    則證人於檢察官偵查時，縱因附和第二次警詢調查筆錄內容
    而為證言，然此部分既明顯與被告及證人間之交往互動關係
    有異，自不能據此而為不利被告之認定。此外，證人陳金鈴
    上開第二次警詢調查筆錄、偵查中之證言關於不利於被告之
    陳述，既與證人、被告之交情互動事實不合，自不能以證人
    於原審中，見到被告後回復其第一次警詢之陳述，並否認第
    二次警詢之陳述及偵查中之證言，遽予推測證人於原審回復
    第一次警詢陳述所為證言，係迴護被告之詞，若然，自不宜
    再採用具有程序瑕疵，且與事實不符之第二次警詢之陳述作
    為論斷被告犯行之根據。
(八)因此，附表編號6部分，應本於罪疑惟輕之證據法則，認係
    被告無償轉讓安非他命予證人陳金鈴。
四、綜上，被告關於附表編號1、5之販賣毒品犯行，及附表編號
    6被告無償轉讓安非他命之犯行，事證明確，被告犯行足堪
    認定，應依法論科。
貳、論罪之理由：
一、按安非他命係毒品危害防制條例第2條第2項第2款明訂之第
    二級毒品，不得非法販賣、轉讓，且安非他命業經行政院衛
    生署75年7月11日衛署藥字第597627號公告，為有效管理安
    非他命類藥品與其衍生物之冊類及其製劑，經公告禁止使用
    ，屬藥事法規之禁藥。次按安非他命雖同屬毒品危害防制條
    例第2條第2項第2款所定之第二級毒品，被告轉讓安非他命
    之行為同為合於該條例第8條第2項轉讓第二級毒品罪之處罰
    規定；然藥事法第83條第1項之「明知為偽藥或禁藥，而轉
    販賣、供應、調劑、運送、寄藏、牙保、轉讓或意圖販賣而
    陳列者，處7年以下有期徒刑，得併科新臺幣5百萬元以下罰
    金」規定，係於93年4月21日修正公布，同年月23日施行，
    其法定刑較毒品危害防制條例第8條第2項所定之法定刑「6
    月以上5年以下有期徒刑得併科新臺幣70萬元以下罰金」為
    重；又毒品之範圍尚包括影響精神物質與其製品，藥事之管
    理非僅止於藥品之管理，毒品未必係經公告之禁藥，禁藥亦
    非必為毒品，毒品危害防制條例與藥事法二者間，並無必然
    之特別法與普通法關係，故除轉讓之第二級毒品達淨重10公
    克以上，或成年人轉讓予未成年人，而有應依毒品危害防制
    條例第8條第6項及第9條之規定加重其刑後之法定刑較藥事
    法第83條第1項之法定刑為重之情形外，因此係屬同一犯罪
    行為而同時有二種法律可資處罰之「法條（規）競合」情形
    ，應依「重法優於輕法」、「後法優於前法」等法理，優先
    適用屬後法且為重法之藥事法第83條第1項之規定處斷（最
    高法院96年度台上字第3582號、97年度台非字第397號判決
    意旨參照）。
二、本件被告如附表編號6轉讓屬禁藥之第二級毒品安非他命予
    陳金鈴之數量為2公克，陳金鈴係68年3月間出生，於案發時
    已非未成年人，是被告轉讓安非他命予陳金鈴之犯行，無前
    開毒品危害防制條例所規定之法定加重事由，揆諸前揭判決
    意旨，被告所為轉讓安非他命之犯行，自應優先適用藥事法
    第83條第1項之規定處斷。核被告如附表編號6所為，係犯藥
    事法第83條第1項之明知為禁藥而轉讓罪。公訴意旨認如附
    表編號6被告轉讓安非他命之行為，係涉犯毒品危害防制條
    例第4條第2項之販賣第二級毒品罪，尚有未合，惟就毒品交
    付等過程之基本社會事實同一，爰依法變更起訴法條。核被
    告如附表編號1、5販賣安非他命之行為，係犯毒品危害防制
    條例第4條第2項之販賣第二級毒品罪。被告因轉讓而持有安
    非他命之低度行為，為轉讓之高度行為所吸收，其為販賣而
    持有安非他命之低度行為，為販賣之高度行為所吸收，均不
    另論罪。被告就附表編號1所示犯行，與姓名年籍資料不詳
    之成年男子有犯意聯絡及行為分擔，應論以共同正犯。被告
    所犯上開三罪，犯意各別，行為互殊，應分論併罰。被告有
    如事實欄二所示犯罪科刑及執行完畢之紀錄，有臺灣高等法
    院被告前案紀錄表1紙附卷可參，5年內故意再犯本件有期徒
    刑以上刑之罪，為累犯，應依刑法第47條第1項規定，除法
    定刑為無期徒刑外，加重其刑。按上訴人轉讓安非他命部分
    ，應論以藥事法第83條第1項轉讓禁藥罪，縱上訴人偵查及
    審判中曾有自白，惟藥事法並無轉讓禁藥，於偵查及審判中
    自白應減輕其刑之規定，自無割裂適用毒品危害防制條例第
    17條第2項規定之餘地（參照最高法院99年度台上字第4426
    號判決意旨）。經查，被告就如附表編號6無償轉讓安非他
    命予陳金鈴之犯行，於本院審判中已自白，並自偵查及原審
    亦多次供述關於附表編號6，係轉讓而非販賣等語，惟揆諸
    前揭說明，無從割裂適用毒品危害防制條例第17條規定之餘
    地，爰不減輕其刑，附此敘明。
三、爰審酌安非他命，具有成癮性、濫用性及危害性，被告仍轉
    讓予陳金鈴，助長禁藥之流通、戕害被轉讓者之身心健康，
    危害非輕，惟所轉讓之安非他命數量非鉅，轉讓予陳金鈴之
    數量為安非他命2公克，且被告均坦承犯行，而轉讓安非他
    命不僅戕害他人身心，對社會危害亦非輕，所轉讓之對象為
    親密友人，犯罪後承認轉讓犯行之態度等一切情狀，量處如
    主文所示之刑。
參、撤銷改判理由：
一、按刑事訴訟法第2條第1項明定「實施刑事訴訟程序之公務員
    ，就該管案件，應於被告有利及不利之情形，一律注意。」
二、原審關於附表編號6主要係以證人陳金鈴第二次警詢調查筆
    錄及偵查中之證言為據，而認被告涉有販賣毒品之犯行，然
    本件上開證人陳金鈴第二次警詢調查筆錄既有首揭瑕疵，而
    於偵查中有跡證可疑屬附和第二次警詢調查筆錄所為之證言
    ，並有與證人、被告間交往互動等情，不符合之處，自難為
    不利於被告之認定。此部分被告堅詞未販賣，並據以提起上
    訴，且除上開有瑕疵之前後有異之陳述與證言外，卷附通訊
    監察譯文反徵被告與證人陳金鈴間密切交往關係有異於一般
    販毒、買毒之關係，此外，並無其他積極證據可供認定被告
    涉有販賣安非他命予證人之事，原判決關於附表編號6部分
    之罪刑、沒收及定執行刑等認事用法，既有不當，自應撤銷
    改判。
肆、駁回上訴之理由：
一、被告關於附表編號1、5之上訴及辯解理由主要為證人張芳閣
    、張進財等於原審中已翻異前詞。
二、按被告、被害人或證人之陳述有部分前後不一致或相互間有
    所歧異時，究竟何者為可採，何者為不足採，法院原得本其
    自由心證予以斟酌取捨，非謂一有不符或歧異，即應認其全
    部供述均為不可採信；又告訴人供述之證據前後縱有差異，
    事實審法院依憑告訴人前後之供述證據，斟酌其他證據，本
    於經驗法則與論理法則，取其認為真實之一部作為論罪之證
    據，自屬合法，難謂所認事實與供述證據之部分不符，即指
    判決有證據上理由矛盾之違法（最高法院78年度台上字第14
    69號、94年度台上字第2703號判決意旨可資參照）。
三、經查：
(一)證人張芳閣固於原審證言時有翻供之情事，證人張芳閣雖於
    原審審判中改證稱：5月29日被告有拿安非他命給伊，因為
    伊身上好像沒有錢伊說要用欠的，被告說不用，就請伊吃，
    5月29日未以1千元向被告購買安非他命0.2公克云云（原審
    卷第204頁），證人張芳閣於偵查中雖曾證稱：99年5月27日
    未自被告取得安非他命，蓋其身上錢不夠，故被告未給伊安
    非他命，但被告有請伊吃安非他命0.2公克，在被告家中吃
    云云（見99年度偵字第5618號卷第77頁、99年度他字第921
    號卷第10頁），於審理中曾證稱：99年5月27日未自被告取
    得毒品，當日被告匆忙離開，被告之朋友亦未交付毒品給伊
    云云（原審卷第201頁），是證人張芳閣於偵查中證稱被告
    有於99年5月27日請其在被告家中施用毒品云云，於審判中
    證稱被告匆忙離去，故未自被告取得云云，所述前後矛盾。
(二)此外，依通訊監察譯文，關於99年5月27日部分，被告既
    於電話中同意證人到其住處，並於證人稱「我現金跟你處理
    好嗎」，被告即稱「喔，你不要這樣說，你過來國盛再說」
    ，並於證人到門口之第2通電話中稱「你過來沒關係」可見
    證人翻異前詞，於原審改稱「當日被告匆忙離開」與事實有
    間。關於99年5月29日部分，證人已明白向被告稱「跟昨
    天一樣」，而證人於警詢關於曾明白供述「（問『跟昨天一
    樣啦哦』指何事？…）是拿的毒品、價錢、重量一樣，毒品
    是安非他命、重量含袋重0.2公克，價錢新台幣1,000元。」
    「（問：另『跟昨天一樣啦哦』是否指於5月28日你曾與易
    文正完成毒品交易？…）是；交易時間是28日下午5點左右
    ，地點在花蓮市○○○街租處樓下，毒品安非他命、重量含
    袋重0.2公克，價錢新台幣1,000元；毒品也是易文正本人親
    自交給我的。」證人於警詢時主動明白陳述毒品交易過程，
    卻於審判中證稱未自被告及被告朋友取得毒品乙事，此等事
    後翻異之詞，既無其他憑據，是否可信，當屬可疑。
(三)再查，證人張芳閣於審判中證稱：「（辯護人問：你在99年
    5月27日有無用電話跟被告聯絡？）有。（辯護人問：你如
    何記得？）就去年的事。（辯護人問：當天的通話內容是否
    記得？）大概記得。（辯護人問：你到達譚眼科時，為何打
    電話給被告？）那時我不知道被告的住處，所以我到譚眼科
    的時候打給被告。（辯護人問：打給被告後，有約碰面嗎？
    ）有碰面，可是被告說要找他朋友，後來我就離開了。（辯
    護人問：見面情形為何？）那時被告很急，要我過幾天再打
    給他，我就這樣才離開。（辯護人問：當天有無從被告那邊
    拿到任何毒品？）當天沒有，被告很匆忙的離開。……（檢
    察官問：你在警詢時，警察詢問你時是否有提示通訊監察譯
    文？）有。（檢察官問：你在地檢署偵訊時，檢察官有無提
    示通訊監察譯文？）有。（檢察官問：你在警詢回答問題，
    已經看到通訊監察譯文，但還是忘記日期是嗎？）對，我那
    時候記憶不是很好。（檢察官問：你在地檢署回答問題時，
    已經看到通訊監察譯文，但還是忘記日期是嗎？）是耶。有
    印象，但不是說忘記。（檢察官問：今天辯護人問你問題時
    ，沒有給你看通訊監察譯文是嗎？）對。（檢察官問：可是
    你今天回答問題並沒有忘記日期是嗎？）剛才辯護人有講27
    號那天。因為我有印象那時我有跟他聯絡說要找他。」等語
    （原審卷第200至203頁），是證人張芳閣於原審審理時未經
    辯護人提示99年5月27日通訊監察譯文，僅問及99年5月27日
    有無以電話跟被告聯絡，旋即證稱記得通話內容，並明確陳
    稱未自被告或被告朋友購買毒品，而99年9月2日警詢時及99
    年11月26日偵查中，係於提示99年5月27日17時22分41秒及
    17時38分23秒通訊監察譯文予證人張芳閣後，證人張芳閣始
    證稱在上址被告租屋處樓下，交付現金給被告朋友，被告朋
    友並交付安非他命含袋重0.2公克給證人張芳閣，證人張芳
    閣對於警詢時及偵查中經提示通訊監察譯文下所為證述係記
    憶錯誤，於原審審理時未經提示通訊監察譯文下所為證述為
    無記憶錯誤乙事，僅空言警詢時及偵查中記憶錯誤係因施用
    毒品，違反常情。故證人張芳閣於原審審判中改證稱：5月2
    9日係被告請伊安非他命，未以1千元向被告購買安非他命；
    99年5月27日未自被告或被告之朋友取得安非他命云云，顯
    係迴護被告之詞，不足採信。
(二)證人張進財於審判中雖證稱：「（張芳閣請你載他去找被告
    時，有沒有跟你說他身上有沒有錢？）我也沒有錢，他也沒
    有錢，他說有1個朋友在那邊，他要去跟他拿要看看。……
    （交涉的時間大概多久？）進去到出來沒有很久，大約不到
    10分鐘，進去講幾句話。……（你確認被告在交付安非他命
    給張芳閣之前或之後都沒有拿錢給被告嗎？）沒有。（你如
    何確信？）因為我們兩個都在一起，所以被告交給他的時候
    我有看到。（在進去之前或之後，你都一直跟張芳閣在一起
    ？）對，我都一直沒有離開。……（當時被告有跟張芳閣要
    錢嗎？）沒有，他那時候有遲疑一下，是坦白沒錢要跟他要
    的，但是被告就遲疑一下，我跟被告說沒有關係，然後被告
    就拿給張芳閣，拿完我們就走了。」云云（原審卷第232至
    235頁），證人張進財雖證稱未見張芳閣交付現金予被告，
    惟查，交付現金行為所需時間極為短暫，被告與張芳閣交涉
    時間約10分鐘，證人張進財諒無可能隨時注意被告及張芳閣
    之任何動作，故難遽憑證人張進財前揭證述，即認張芳閣未
    交付現金予被告，況且證人張芳閣於警詢時及偵查中已明白
    證述有以1千元之價格，向被告購買安非他命0.2公克等情，
    則證人張進財前揭證述，既不能取代證人張芳閣言行，尚難
    以此動搖證人張芳閣先前之證言。
(三)退而言之，被告早已自承與證人張芳閣之交易方式，並稱張
    芳閣常有未給足價金情事，然若張芳閣每次均未於交易時一
    次給足價金，事後又未能清償價金，被告豈有一再交付毒品
    之理，是證人張進財證稱未見張芳閣交付現金予被告一事，
    並未能否定被告與證人張芳閣之交易關係。
(四)又若被告與證人張芳閣間屬單純轉讓毒品，為何證人張芳閣
    於警詢、偵查中，又能詳實指證交易過程，且證人之指證內
    容，並與通訊監察譯文所顯現之對話等互動情節，相互一致
    ，證人又能明白解釋通訊監察譯文之內容，足徵證人張芳閣
    於警詢、偵查中之陳述，才是與事實相符。
四、綜上，本院認定被告確有販賣安非他命事實之證據理由，已
    說明如前，而原審判決關於被告涉有販賣安非他命予證人張
    芳閣之認事用法，既無不當，被告此部分上訴為無理由，應
    予駁回。
伍、本件既有部分經撤銷改判，自應由本院就撤銷改判及駁回上
    訴部分，即如附表編號1、5、6所示之刑，定其應執行之刑
    ，以示懲儆。另關於沒收部分為從刑，並基於「共同正犯犯
    罪所得之財物為新台幣時，因係合併計算，且於全部或一部
    不能沒收時以其財產抵償之，為避免執行時發生重複沒收、
    抵償之情形，故各共同正犯之間係採連帶沒收主義，於裁判
    時應諭知被告共同犯罪所得之財物應與其他共同正犯連帶沒
    收之。」（最高法院99年度台上字第1791號判決可資參照）
    本件被告如附表編號5販賣第二級毒品安非他命所得分別為1
    千元，雖未扣案，仍應依毒品危害防制條例第19條第1項規
    定沒收之，如全部或一部不能沒收時，均以其財產抵償之。
    又如附表編號1被告與共同正犯不詳姓名年籍之成年男子共
    同販賣安非他命予張芳閣所得8百元，雖未扣案，惟揆諸前
    揭判決意旨，應依毒品危害防制條例第19條第1項規定，宣
    告與共同正犯不詳姓名年籍之成年男子連帶沒收，如全部或
    一部不能沒收時，以其與共同正犯不詳姓名年籍之成年男子
    之財產連帶抵償之。
據上論結，應依刑事訴訟法第369條第1項前段、第364條、第368
條、第300條、第299條第1項前段，藥事法第83條第1項，毒品危
害防制條例第4條第2項、第19條第1項，刑法第11條前段、第28
條、第47條第1項、第51條第5款，判決如主文。
本案經檢察官崔紀鎮到庭執行職務。
中    華    民    國   100    年    11    月     4    日
                  刑事庭審判長法  官  謝志揚
                              法  官  李水源
                              法  官  黃玉清
以上正本證明與原本無異。
如不服本判決，應於收受送達後10日內向本院提出上訴書狀，其
未敘述理由者，並得於提起上訴狀後10日內向本院補提理由書（
均須按他造當事人之人數附繕本）「切勿逕送上級法院」。
中    華    民    國   100    年    11    月    4     日
                              書記官  黃琪瑋
附錄本判決論罪科刑法條：
毒品危害防制條例第4條第2項
製造、運輸、販賣第二級毒品者，處無期徒刑或7年以上有期徒
刑，得併科新臺幣1千萬元以下罰金。
藥事法第83條第1項
明知為偽藥或禁藥，而販賣、供應、調劑、運送、寄藏、牙保、
轉讓或意圖販賣而陳列者，處7年以下有期徒刑，得併科新臺幣5
百萬元以下罰金。
附表
┌─┬────┬────┬───┬───────────┬────┬─────────┐
│編│時間    │地點    │對象  │方式                  │所犯法條│宣告刑及沒收      │
│號│        │        │      │                      │及罪名  │                  │
├─┼────┼────┼───┼───────────┼────┼─────────┤
│1 │民國99年│花蓮縣花│張芳閣│易文正明知安非他命係毒│毒品危害│易文正共同販賣第二│
│  │5月27 日│蓮市國盛│      │品危害防制條例第2條第2│防制條例│級毒品，累犯，處有│
│  │17 時 38│六街45號│      │項第2 款規定之第二級毒│第4條第2│期徒刑柒年肆月，未│
│  │分許後 1│2樓之6易│      │品，不得販賣及持有，竟│項販賣第│扣案之共同販賣第二│
│  │至2分鐘 │文正租屋│      │意圖營利，基於販賣第二│二級毒品│級毒品所得之財物新│
│  │        │處      │      │級毒品安非他命（下稱安│罪      │臺幣捌佰元，應與不│
│  │        │        │      │非他命）之犯意，由張芳│        │詳姓名年籍之共同正│
│  │        │        │      │閣分別於99年5月27日 17│        │犯連帶沒收之，如全│
│  │        │        │      │時22分許、同日17時38分│        │部或一部不能沒收時│
│  │        │        │      │許，以公共電話撥打易文│        │，以其與不詳姓名年│
│  │        │        │      │正所持用之門號00000000│        │籍之共同正犯之財產│
│  │        │        │      │54號行動電話聯繫後，於│        │連帶抵償之。      │
│  │        │        │      │前開時間、在前開地點，│        │                  │
│  │        │        │      │由姓名年籍不詳之成年男│        │                  │
│  │        │        │      │子交付安非他命0.2 公克│        │                  │
│  │        │        │      │予張芳閣，張芳閣交付 8│        │                  │
│  │        │        │      │百元予該姓名年籍不詳之│        │                  │
│  │        │        │      │成年男子，以此方式，共│        │                  │
│  │        │        │      │同販賣安非他命0.2 公克│        │                  │
│  │        │        │      │予張芳閣。            │        │                  │
├─┼────┼────┼───┼───────────┼────┼─────────┤
│2 │99年5 月│花蓮縣花│吳郁萱│明知安非他命係毒品危害│藥事法第│易文正明知為禁藥而│
│  │27日18時│蓮市國盛│      │防制條例第2條第2項第 2│83條第 1│轉讓，累犯，處有期│
│  │7分許（ │六街45號│      │款規定之第二級毒品，不│項之明知│徒刑柒月。        │
│  │起訴書誤│2樓之6易│      │得轉讓及持有，且經行政│為禁藥而│                  │
│  │載為99年│文正租屋│      │院衛生署明令公告列為禁│轉讓罪  │                  │
│  │5月27 日│處      │      │藥管理（安非他命業經行│        │                  │
│  │17時42分│        │      │政院衛生署於69年12 月8│        │                  │
│  │起至同日│        │      │日以衛署藥字第301124號│        │                  │
│  │18時2 分│        │      │公告自69年12 月8日起禁│        │                  │
│  │許，利用│        │      │止輸入、製造，自70年 6│        │                  │
│  │行動電話│        │      │月1 日起禁止販賣，更於│        │                  │
│  │聯絡後，│        │      │75年7月11 日以衛署藥字│        │                  │
│  │應予更正│        │      │第597627號公告一概禁止│        │                  │
│  │）      │        │      │使用，並在79年10月9 日│        │                  │
│  │        │        │      │以衛署藥字第904142號函│        │                  │
│  │        │        │      │明令公告列為禁藥），不│        │                  │
│  │        │        │      │得轉讓，竟基於無償轉讓│        │                  │
│  │        │        │      │屬禁藥之安非他命之犯意│        │                  │
│  │        │        │      │，由吳郁萱於99年5月 27│        │                  │
│  │        │        │      │日17時42分44秒、同日17│        │                  │
│  │        │        │      │時44分5 秒以所持用之門│        │                  │
│  │        │        │      │號0000000000號行動電話│        │                  │
│  │        │        │      │、同日17時47分16秒以公│        │                  │
│  │        │        │      │用電話、同日18時2分9秒│        │                  │
│  │        │        │      │以門號0000000000號行動│        │                  │
│  │        │        │      │電話，撥打易文正所持用│        │                  │
│  │        │        │      │之門號0000000000號行動│        │                  │
│  │        │        │      │電話聯繫後，於前開時間│        │                  │
│  │        │        │      │，在前開地點，轉讓安非│        │                  │
│  │        │        │      │他命0.1公克予吳郁萱1次│        │                  │
│  │        │        │      │。                    │        │                  │
├─┼────┼────┼───┼───────────┼────┼─────────┤
│3 │99年5 月│花蓮縣花│黃文愷│明知安非他命係毒品危害│藥事法第│易文正明知為禁藥而│
│  │28日1 時│蓮市國風│      │防制條例第2條第2項第 2│83條第 1│轉讓，累犯，處有期│
│  │47分許（│街黃文愷│      │款規定之第二級毒品，不│項之明知│徒刑柒月。        │
│  │起訴書誤│住處    │      │得轉讓及持有，且經行政│為禁藥而│                  │
│  │載為99年│        │      │院衛生署明令公告列為禁│轉讓罪  │                  │
│  │5月27 日│        │      │藥管理（安非他命業經行│        │                  │
│  │18時17分│        │      │政院衛生署於69年12 月8│        │                  │
│  │起至5 月│        │      │日以衛署藥字第301124號│        │                  │
│  │28日1 時│        │      │公告自69年12 月8日起禁│        │                  │
│  │32分許，│        │      │止輸入、製造，自70年 6│        │                  │
│  │利用行動│        │      │月1 日起禁止販賣，更於│        │                  │
│  │電話聯絡│        │      │75年7月11 日以衛署藥字│        │                  │
│  │後，應予│        │      │第597627號公告一概禁止│        │                  │
│  │更正）  │        │      │使用，並在79年10月9 日│        │                  │
│  │        │        │      │以衛署藥字第904142號函│        │                  │
│  │        │        │      │明令公告列為禁藥），不│        │                  │
│  │        │        │      │得轉讓，竟基於無償轉讓│        │                  │
│  │        │        │      │屬禁藥之安非他命之犯意│        │                  │
│  │        │        │      │，由黃文愷於99年5月 27│        │                  │
│  │        │        │      │日18時17分10秒以公共電│        │                  │
│  │        │        │      │話、於99年5月28日1時32│        │                  │
│  │        │        │      │分39秒以所持用之門號09│        │                  │
│  │        │        │      │00000000號行動電話，撥│        │                  │
│  │        │        │      │打易文正所持用之093835│        │                  │
│  │        │        │      │4954號行動電話取得聯繫│        │                  │
│  │        │        │      │後，於前開時間，在前開│        │                  │
│  │        │        │      │地點，轉讓安非他命0.1 │        │                  │
│  │        │        │      │公克予黃文愷1次。     │        │                  │
├─┼────┼────┼───┼───────────┼────┼─────────┤
│4 │99年5 月│花蓮縣花│陳金鈴│明知安非他命係毒品危害│藥事法第│易文正明知為禁藥而│
│  │28日20時│蓮市國盛│      │防制條例第2條第2項第 2│83條第 1│轉讓，累犯，處有期│
│  │15分8 秒│六街45號│      │款規定之第二級毒品，不│項之明知│徒刑捌月。        │
│  │許，利用│2樓之6易│      │得轉讓及持有，且經行政│為禁藥而│                  │
│  │行動電話│文正租屋│      │院衛生署明令公告列為禁│轉讓罪  │                  │
│  │聯絡後未│處      │      │藥管理（安非他命業經行│        │                  │
│  │幾      │        │      │政院衛生署於69年12月 8│        │                  │
│  │        │        │      │日以衛署藥字第301124號│        │                  │
│  │        │        │      │公告自69年12月8 日起禁│        │                  │
│  │        │        │      │止輸入、製造，自70年 6│        │                  │
│  │        │        │      │月1 日起禁止販賣，更於│        │                  │
│  │        │        │      │75年7月11 日以衛署藥字│        │                  │
│  │        │        │      │第597627號公告一概禁止│        │                  │
│  │        │        │      │使用，並在79年10月9 日│        │                  │
│  │        │        │      │以衛署藥字第904142號函│        │                  │
│  │        │        │      │明令公告列為禁藥），不│        │                  │
│  │        │        │      │得轉讓，竟基於無償轉讓│        │                  │
│  │        │        │      │屬禁藥之安非他命之犯意│        │                  │
│  │        │        │      │，由陳金鈴於99年5月 28│        │                  │
│  │        │        │      │日20時15分以所持用之門│        │                  │
│  │        │        │      │號0000000000號行動電話│        │                  │
│  │        │        │      │撥打易文正所持用之0938│        │                  │
│  │        │        │      │354954號行動電話取得聯│        │                  │
│  │        │        │      │繫後，於前開時間，在前│        │                  │
│  │        │        │      │開地點，轉讓安非他命0.│        │                  │
│  │        │        │      │8公克予陳金鈴1次。    │        │                  │
├─┼────┼────┼───┼───────────┼────┼─────────┤
│5 │99年5 月│花蓮縣花│張芳閣│易文正明知安非他命係毒│毒品危害│易文正販賣第二級毒│
│  │29日17時│蓮市國盛│      │品危害防制條例第2條第2│防制條例│品，累犯，處有期徒│
│  │42分37秒│六街45號│      │項第2 款規定之第二級毒│第4條第2│刑柒年肆月，未扣案│
│  │許後10至│2樓之6易│      │品，不得販賣及持有，竟│項販賣第│之販賣第二級毒品所│
│  │15分鐘  │文正租屋│      │意圖營利，基於販賣安非│二級毒品│得之財物新臺幣壹仟│
│  │        │處樓下  │      │他命之犯意，由張芳閣於│罪      │元沒收之，如全部或│
│  │        │        │      │99年5月29日17時42分 37│        │一部不能沒收時，以│
│  │        │        │      │秒許，以所持用之門號09│        │其財產抵償之。    │
│  │        │        │      │00000000號行動電話，撥│        │                  │
│  │        │        │      │打易文正所持用之門號09│        │                  │
│  │        │        │      │00000000號行動電話聯繫│        │                  │
│  │        │        │      │後，於前開時間、在前開│        │                  │
│  │        │        │      │地點，以1 千元價格，販│        │                  │
│  │        │        │      │賣安非他命0.2 公克予張│        │                  │
│  │        │        │      │芳閣。                │        │                  │
├─┼────┼────┼───┼───────────┼────┼─────────┤
│6 │99年6月3│花蓮縣花│陳金鈴│明知安非他命係毒品危害│藥事法第│                  │
│  │日3時 59│蓮市華廈│      │防制條例第2條第2項第 2│83條第 1│易文正明知為禁藥而│
│  │分36秒許│街陳金鈴│      │款規定之第二級毒品，不│項之明知│轉讓，累犯，處有期│
│  │後未幾  │租用之民│      │得轉讓及持有，且經行政│為禁藥而│刑玖月。          │
│  │        │宿      │      │院衛生署明令公告列為禁│轉讓罪  │                  │
│  │        │        │      │藥管理（安非他命業經行│        │                  │
│  │        │        │      │政院衛生署於69年12月 8│        │                  │
│  │        │        │      │日以衛署藥字第301124號│        │                  │
│  │        │        │      │公告自69年12月8 日起禁│        │                  │
│  │        │        │      │止輸入、製造，自70年 6│        │                  │
│  │        │        │      │月1 日起禁止販賣，更於│        │                  │
│  │        │        │      │75年7月11 日以衛署藥字│        │                  │
│  │        │        │      │第597627號公告一概禁止│        │                  │
│  │        │        │      │使用，並在79年10月9 日│        │                  │
│  │        │        │      │以衛署藥字第904142號函│        │                  │
│  │        │        │      │明令公告列為禁藥），不│        │                  │
│  │        │        │      │得轉讓，竟基於無償屬禁│        │                  │
│  │        │        │      │藥之安非他命之犯意，由│        │                  │
│  │        │        │      │陳金鈴於99年6月2日23時│        │                  │
│  │        │        │      │59分36秒許，以所持用之│        │                  │
│  │        │        │      │門號0000000000號動電話│        │                  │
│  │        │        │      │，撥打易文正所持用之門│        │                  │
│  │        │        │      │號0000000000行動電話聯│        │                  │
│  │        │        │      │繫後，於前開時間、在前│        │                  │
│  │        │        │      │開地點，將安非他命2 包│        │                  │
│  │        │        │      │（含袋重共2公列為克） │        │                  │
│  │        │        │      │轉讓予陳金鈴。        │        │                  │
│  │        │        │      │                      │        │                  │
│  │        │        │      │                      │        │                  │
│  │        │        │      │                      │        │                  │
│  │        │        │      │                      │        │                  │
└─┴────┴────┴───┴───────────┴────┴─────────┘